臺灣高等法院高雄分院刑事裁定　　　　　　　　　　93年度聲再字第158號
再審聲請人
即受判決人　　甲○○
上列聲請人因常業詐欺案件，對於本院93年度上更（二）字第11
6 號中華民國93年6 月25日確定判決（臺灣高雄地方法院86年度
自字第496 號、臺灣高雄地方法院檢察署86年度偵字第188294、
18297 號），聲請再審，本院裁定如下：
  主文
再審之聲請駁回。
  理由
一、再審聲請意旨略以：吳靜儉於民國86年3 月1 日在高雄市文
    化中心說明會，聲請人在該會場初次見到吳靜儉，該場說明
    會中吳靜儉接受頒發榮譽博士學位、爵士身分，並現場表演
    為病人立即止痛之技術，該場說明會並非聲請人與吳靜儉共
    同舉辦，聲請人更非主持人，只是受邀到現場之貴賓，有說
    明會當天所拍攝之照片為證，聲請人於86年3 月1 日始認識
    吳靜儉，嗣為代理吳靜儉發明之機器（有代理合約為憑），
    聲請人又於86年3 月12日前往吳靜儉在日本之診所查證，並
    委託友人許麗美於4 月9 日至日本查證吳靜儉治癒之病患之
    真實狀況，則聲請人顯非如原判決書所指「與吳靜儉、許顯
    名等人共同基於常業詐欺之犯意聯絡，由聲請人對外宣稱為
    世田介一機構董事長…」，聲請人確係經過查證後相信吳靜
    儉為神醫，而且吳靜儉免費替聲請人治療宿疾，聲請人出於
    感謝之意，才答應替吳靜儉看帳，因此聲請人雖經常到世田
    介一機構，但在該機構內並未有獨立的辦公桌。聲請人是最
    大受害者，被騙新台幣 (下同)一 千多萬元，是以聲請人確
    未與吳靜儉等人有常業詐欺之犯意聯絡，亦未於80年3 月1
    日主持吳靜儉授爵及現場說明會，有照片二張足以證明，該
    二張照片係於原審中即已存在，而不及提出者，爰依刑事訴
    訟法第420 條第1 項第6 款發見新證據，聲請再審。
二、按有罪之判決確定後，為受判決人之利益聲請再審，必其聲
    請之理由合於刑事訴訟法第420 條第1 項所定情形之一及第
    421 條有足以影響於判決之重要證據漏未審酌者，始准許之
    。而同法第420 條第1 項第6 款所謂發見確實之新證據，係
    指該證據於判決前已經存在，法院及當事人所不知、不及調
    查，判決後始行發見者而言。又此新證據必須從形式上觀察
    ，固不以絕對不須經過調查程序為條件，但必須顯然可認為
    足以動搖原有罪確定判決而為受判決人無罪、免訴、免刑或
    輕於原判決者所認罪名者，即具有「顯然性」為限。
三、經查，聲請人甲○○明知吳靜儉自稱其具有能量，以手觸摸
    病人患部，另以冰塊、冰敷片，經其觸摸後，具有能量之冰
    晶敷片及冰晶塊冰敷之「冰晶療法」，可以治癒末期癌症或
    罕見疾病等情，於國內無法證實，竟於民國86年3 月間，在
    高雄市○○○路56號24樓（聲請人甲○○所設太和公司及歡
    迎光臨國際實業股份有限公司），與吳靜儉、許顯名，共同
    意圖為自己不法之所有，基於常業詐欺之犯意聯絡，在上址
    成立世田介一公爵國際事業有限公司（下稱世田介一公司）
    籌備處（以歡迎光臨公司名義作帳），由共犯吳靜儉將相關
    資料，交予甲○○、許顯名於國內各報紙、雜誌、電視等新
    聞媒體，刊登廣告、製作錄影帶、舉行記者會或電視節目供
    宣傳之用，對外則由聲請人自稱世田介一機構董事長，許顯
    名為該機構總經理，並在高雄市中正文化中心等處，舉辦吳
    靜儉獲授博士學位、授勳或現場治療見證等說明會，嗣於同
    年5 月30日核准設立登記而成立世田介一公司（公司登記吳
    靜儉為董事長，聲請人甲○○為董事）。嗣自訴人普琍莎及
    其他如原確定判決附表二所示之被害人或家屬，得悉前開吳
    靜儉所稱「冰晶療法」等宣傳後，為治療難治或不治之疾病
    ，陸續與聲請人吳靜儉、共犯甲○○及許顯名洽談，由吳靜
    儉向普琍莎等人宣稱前述「冰晶療法」，並表示其為全世界
    唯一不打針、不吃藥可治癒癌症之人，經其治療均能康復等
    語，許顯名、甲○○則在旁鼓吹吳靜儉之治療能力，使普琍
    莎等人或其家屬不疑有詐而誤信吳靜儉在國內有治療惡疾之
    能力，遂依吳靜儉等人之指示分次匯款至甲○○銀行帳戶，
    或當場交付現金或支票等，共計詐得1484萬3000元。嗣因病
    患蕭義益於吳靜儉治療過程中死亡，病患萬營武、許進泉、
    柯成基、張陳菜、張聯生等人於治療後，仍因癌症不治死亡
    ，自訴人普琍莎及原確定判決附表二其餘病患治療後，陸續
    至醫院檢查發覺病情並未好轉，而向吳靜儉等人催討所交付
    費用，除病患蕭義益外，餘均追討無著，始知受騙等犯行。
    業經原確定判決依據判決附表二所示病患及渠等家屬蕭群騰
    等人各於警訊、法務部調查局高雄市調查處、原審證述，及
    收據影本14紙、匯款回條，且自訴人經吳靜儉治療後，於86
    年7 月8 日至醫院檢查，發覺其乳癌病情並未好轉，有中國
    醫藥學院附設醫院診斷證明書可證，另病患萬營武、許進泉
    、柯成基、張陳菜、張聯生等人於治療後，仍因癌症不治死
    亡，亦有柯成基之死亡診斷書一份、及柯成基等人除戶
    謄本在卷足證，嗣於本案審理期間陸續死亡等情，亦有渠等
    如容、王子文等人均指證聲請人為公司董事長，費用均匯入
    聲請人之乙存帳戶，為公司重要成員之一，共同被告許顯名
    於原確定判決審理中證稱：「吳靜儉想要成立世田介一公司
    ，吳靜儉因有案在身，才找甲○○擔任董事；該公司是借用
    甲○○帳戶，甲○○才管理該財務，向病患收取的錢也是匯
    到這個帳戶，公司支出也是由該帳戶提領；吳靜儉看診後決
    定價格由甲○○轉達給病患，文化中心說明會由甲○○主持
    ，吳靜儉主講」等語。再者，聲請人與吳靜儉等人，所提供
    予病串飲用之「晶水」，水質合乎飲用水標準乙節，有高
    雄市政府衛生局86年8 月5 日86高市衛檢字第30 234號函在
    卷可證，則聲請人與吳靜儉等人所謂之自然醫學之療法，確
    係僅以「水」，欺騙病患，諸多證據均直指聲請人係該詐騙
    集團之重要成員，業經原確定判決理由欄說明甚詳，是以聲
    請人前揭聲請意旨，均係其卸責之詞不足採信，至於聲請人
    所提出之照片二張，業經共同被告許顯名證稱：文化中心說
    明會由甲○○主持，吳靜儉主講」等語，聲請人絕非僅係受
    邀到現場之貴賓，是以聲請人所提出之照片二張，難認係足
    以動搖原有罪之確定判決，而為聲請人無罪之新證據，即無
    再審理由。
四、本件聲請人之聲請，核與上引法條無一相符，無再審之理由
    ，應依同法第434條第1項裁定如主文。
中  　華  　民  　國    94    年    1   　月    7     日
                刑事第一庭　審判長　法　官  王光照
                                　　法　官  江泰章
                                　　法　官  曾玉英
以上正本與原本無異。
如不服本裁定應於送達後五日內向本院提出抗告狀。
　　　　　　　　　　　　　　　　　　書記官　黃麗蓉
中　　華　　民　　國　　94　　年　　1 　　月　　7 　　日
